【裁判字號】    89,聲再,23
【裁判日期】    890114
【裁判案由】    聲請再審
【裁判全文】
臺灣高等法院刑事裁定                  八十九年度聲再字第二三號
    再審聲請人
    即受判決人  甲○○
右聲請人因毒品危害防制條例案件，對於本院中華民國八十八年四月十五日八十七年
度上易字第四五五六號第二審確定判決（臺灣台北地方法院八十六年度易字第六六四
三號、臺灣台北地方法院檢察署八十六年度偵字第二二一八七號），聲請再審，本院
裁定如左：
    主  文
再審之聲請駁回。
    理  由
一、按因發見確實之新證據，足認受有罪判決之人應受無罪之判決者得聲請再審，固
    為刑事訴訟法第四百二十條第一項第六款所明定。惟（一）前所謂發見新證據，
    係指該證據當時已經存在，為法院及當事人所不及知，不及調查斟酌，至其後始
    行發見，且就證據本身形式上觀察，固不以絕對不須經過調查程序為條件，但必
    須顯然可認為足以動搖原有罪確定判決，而為受判決人無罪、免訴、免刑或輕於
    原判決所認罪名之判決者為限。此受理聲請再審之最後事實審法院，應就聲請再
    審理由之所謂「新證據」，是否具備事實審判決前已經存在，為法院、當事人所
    不知，事後方行發見之「嶄新性」，及顯然可認足以動搖原有罪確定判決，應為
    無罪、免訴、免刑或輕於原判決罪名之「顯然性」二要件，加以審查，為判斷應
    否准予開始再審之準據（最高法院八十五年度台抗字第三０八號裁定參照）。（
    二）次查此所謂「確實之新證據」，係指其證據之本身在客觀上可認為真實，勿
    須經過調查，即足以動搖原判決，使受刑人得受有利之裁判者而言，若在客觀上
    就其之真實性為如何，尚欠明瞭，非經相當之調查，不能辨其真偽，即與確實新
    證據之「確實」含義不符，自難據為聲請再審之理由（最高法院七十年度台抗字
    第一六一號裁定參照）。（三）又若判決前已經當事人提出或聲請調查之證據，
    經原法院捨棄不採者，即非該條款所謂發見之新證據，不得據為聲請再審之原因
    （最高法院七十七年度台抗字第五十五號裁定參照）。綜上所述，刑事訴訟法第
    四百二十條第一項第六款所謂發見新證據，係指該證據當於事實審法院判決前已
    經存在，為法院及當事人所不知及調查斟酌，而於判決事後始經發見者而言，該
    證據之成立並非在判決確定之後始成立，且該證據必須毋須經調查程序，或經原
    法院不採者，並顯然可認為確實足以動搖原確定判決，而為受判決人有利之判決
    者為限。
二、本件聲請再審意旨如附件刑事聲請再審狀所示。
三、經查原確定判決之所以認定聲請人應成立毒品危害防制條例第十條第二項之罪，
    係以：「受判決人甲○○於民國八十六年九月二十一日之前四日內，在台北市某
    不詳地點非法施用第二級毒品安非他命一次，於八十六年九月二十一日，在台北
    市○○○路○段一００巷二七弄四號五樓為警查獲。受判決人於八十六年九月二
    十一日為警查獲所採取之尿液，經送台北市立療養院檢驗結果，發現含有安非他
    命之陽性反應，有該院尿液檢驗報告書一紙在卷可稽，嗣再送法務部調查局複驗
    結果，亦仍發現確呈安非他命之陽性反應，有該局八十六年十二月二十九日陸
    字第八六一０七三０五號檢驗通知書在卷可稽，而被告若非長時間與吸用安非他
    命之人直接相向，且存心大量吸入該他人所呼出之煙氣，應不致在尿液中驗出甲
    基安非他命反應，此有法務部調查局發技一字第一九六Ｏ號函在卷可參，是縱
    使被告係吸用二手煙，亦僅其吸用之方式不同而已，要不影響其有吸用安非他命
    之事實。至於前開法務部調查局檢驗通知書所載各種檢驗方法，固就煙毒及甲基
    安非他命訂有不同之閾值，惟該檢驗書所稱閾值係指人為訂定之毒品代謝物之最
    低檢出量，並非代謝物在尿液中之含量，此觀該檢驗報告書備註欄所載即明，被
    告對該閾值之意義，顯有誤會。又安非他命經口服投與後約百分之七十於二十四
    小時內自尿中排出，約百分之九十於九十六小時內自尿水中排出，由於目前國內
    尿液中甲基安非他命之檢驗，為鑑定其是否呈陽性反應尚未定其含量，且甲基安
    非他命成分之檢出與其投與方式、投與量、個人體質、採尿時間與檢測儀器之精
    密等諸多因素有關，因此僅憑尿液中呈現安非他命陽性反應，並無法確實推算吸
    用時間距採集時間之長短，惟依上述資料推斷，最長可能不會超過四日，此亦有
    行政院衛生署藥物食品檢驗局八十一年二月八日（八一）藥檢壹字第一一五六號
    函在卷可徵，是被告於為警採尿日之前四日內，顯有吸用安非他命之犯行。受判
    決人犯罪行為後，毒品危害防制條例已於八十七年五月二十日公布，同月二十二
    日生效，依該條例第二條第二項第二款、第十條第二項、第二十條第一項、第二
    項前段、第三十五條第三款之規定，該等毒品皆在其規範之列，且犯之者必須先
    經由觀察勒戒程序，經觀察勒戒後認無繼續施用毒品傾向，即應為之免刑之判決
    ，而此等規定與其行為時之舊法相較，又有利於被告，自應適用新法。將受判決
    人裁定交付觀察勒戒後，已認無再繼續施用毒品傾向，此有台灣台北看守所附設
    勒戒處所出具之「無施用毒品傾向證明書」在卷可憑，故依法為其免刑之諭知。
    」。此有本院八十七年度上易字第四五五六號刑事判決在卷可證。
四、經查本院原確定判決，已就本件再審聲請人即被告所犯毒品危害防制條例第十條
    第二項之罪之理由敘述甚詳，本院前揭原確定判決依調查證據所得，而認定聲請
    人確有毒品危害防制條例第十條第二項之罪之犯行，其證據之斟酌取捨，並無違
    背一般經驗法則及論理法則之情事，聲請人於判決確定前之答辯，為原判決所摒
    棄不採，原審已詳為說明理由。聲請人所提出之行政院衛生署藥物食品檢驗局於
    民國八十五年五月所出版之「濫用藥物彙編－毒性代及檢驗」一書之意見，不足
    以推翻原確定判決所憑以定罪之證據，亦即非屬足生影響於原判決之重要證據。
    而該證據僅係聲請人對原審認定之事實有所爭執，並無法該當顯然可認足以動搖
    原有罪確定判決，應為無罪、免訴或輕於原判決罪名之「顯然性」要件。且此所
    謂「確實之新證據」，在客觀上就其之真實性為如何，尚欠明瞭，非經相當之調
    查，不能辨其真偽，即與確實新證據之「確實」含義不符，自難據為聲請再審之
    理由。綜上所陳，聲請人所述各節並無合於刑事訴訟法第四百二十條第一項第六
    款所定之情形，自難認為有再審之理由，應予駁回。
據上論結，依刑事訴訟法第四百三十四條第一項裁定如主文。
中     華     民     國    八十九   年      一        月      十四      日
                            臺灣高等法院刑事第二十三庭
                                審判長法  官  劉  靜  嫻
                                      法  官  吳      燦
                                      法  官  王  炳  梁
右正本證明與原本無異。
不得抗告。
                                      書記官  潘  大  鵬
中     華     民     國    八十九   年      一        月      十八      日


司法院資訊處製作；財團法人民間司法改革基金會備份。
